【裁判字號】    90,訴緝,6
【裁判日期】    900221
【裁判案由】    違反野生動物保育法
【裁判全文】
臺灣高雄地方法院刑事判決                              九十年度訴緝字第六號
    公  訴  人  臺灣高雄地方法院檢察署檢察官
    被      告  甲○○
右列被告等因違反野生動物保育法案件，經檢察官提起公訴（八十七年度偵字第二一
一一九號、八十八年度偵緝字第四六０號），本院判決如左：
    主  文
甲○○無罪。
    理  由
一、本件公訴意旨略以：被告甲○○為高雄市三民區○○○路三九０號南台灣水族館
    之負責人（現已歇業），明知扣案之台灣獼猴一隻、蘭嶼角鶚一隻、穿山甲二隻
    、眼鏡蛇二隻、台灣草蛇十隻、錦蛇三隻、蚺蟒二隻、紅斑蛇四隻、白鼻心二隻
    等物係保育類野生動物，非經主管機關之同意，不得買賣或意圖販賣在公共場所
    陳列、展示，竟未經主管機關行政院農業委員會及高雄市政府之同意，於民國八
    十七年某月間向不詳姓名者購入，其後意圖販賣而陳列展示於該水族館二樓，並
    僱用有犯意聯絡之被告蔡明志、洪清和、沈良傑三名店員（均經本院以八十八年
    度訴字第五八三號判決無罪確定），預定獼猴每隻以新台幣（下同）九千五百元
    至一萬元出售，蘭嶼角鶚每隻以二千餘元出售，大的穿山甲每隻以二萬五千元、
    小的每隻以一萬餘元，台灣草蛇每隻一千二百元，紅斑蛇每隻七百元出售，如不
    清楚則再請示被告甲○○，嗣於八十七年九月九日十五時許，為警員會同農委會
    及建設局相關人員查獲，並扣得上開之保育類野生動物，因認被告甲○○與同案
    被告蔡明志、洪清和、沈良傑係共同犯野生動物保育法第四十條第一項第二款之
    未經主管機關同意，意圖販賣而陳列罪嫌等語。
二、訊據被告固不否認有僱用同案被告蔡明志、洪清和、沈良傑在上開南台灣水族館
    任職，且扣案之保育類野生動物為其所有等情，惟堅詞否認意圖販賣而陳列保育
    類野生動物之犯行，辯稱：扣案之保育類野生動物原係放置於水族館後面，後來
    將水族館交給錢莊負責人陳國正經營，扣案之保育類野生動物並非其意圖販賣陳
    列等語。然本案所查獲之台灣彌猴一隻、蘭嶼角鶚一隻、穿山甲二隻、眼鏡蛇二
    隻、台灣草蛇十隻、錦蛇三隻、蚺蟒二隻、紅斑蛇四隻、白鼻心二隻等保育類野
    生動物數種，均屬野生動物保育法第四條第一項第一款所指定公告之保育類野生
    動物，有該搜索扣押證明筆錄、高雄市政府野生動物保育工作聯合執行紀錄及照
    片九幀在卷可憑，堪予認定。且同案被告沈良傑在該水族館任店員約有四個月，
    其知悉台灣彌猴一隻之販售價格約九千五百元至一萬五千元，蘭嶼角鶚一隻約二
    千餘元，穿山甲大隻一隻約二萬五千元，小隻約一萬餘元，其他保育類野生動物
    之價格，若有不清楚之處，則以電話詢問甲○○商定後脫售等情；同案被告洪清
    和任職約二個月，其知悉台灣彌猴一隻之販售價格約九千五百元，穿山甲大隻一
    隻約二萬五千元，小隻約一萬五千元，台灣草蛇一隻係一千二百元，紅斑蛇一隻
    七百元，不清楚扣案之野生動物之來源，均係其老闆甲○○拿回店裡陳列販售並
    告知其價格等情；同案被告蔡明志任職有一個月餘，其知悉台灣彌猴一隻約九千
    元，穿山甲一隻約一萬五千元，台灣草蛇一隻約七百元等情，業據渠等在警訊供
    述在卷，同案被告蔡明志、洪清和、沈良傑三人在本院審理中亦供承若有人要購
    買上開動物，渠等即以電話與老闆聯絡在卷（見本院八十八年度訴字第五八三號
    八十八年五月二十四日之審判筆錄），綜合前情以觀，被告甲○○及同案被告蔡
    明志、洪清和、沈良傑均知悉上開水族館陳列有供販賣之用之保育類野生動物，
    並具犯意之聯絡，行為之分擔至明，被告甲○○所辯，應係卸責之詞，不足採信
    。
三、惟按保育類野生動物活體之買賣固不得為之，野生動物保育法第十六條第一項固
    有明文，惟同法第四十條第一項第二款規定之犯罪構成要件，係指違反第三十五
    條第一項規定，未經主管機關同意，買賣或意圖販賣而陳列、展示保育類野生動
    物或瀕臨絕種及珍貴稀有野生動物產製品者而言，又依同法第三十五條第一項之
    規定，保育類野生動物、瀕臨絕種及珍貴稀有野生動物產製品，非經主管機關之
    同意，不得買賣或在公共場所陳列、展示，綜合上開說明，野生動物保育法第四
    十條第一項第二款僅係處罰買賣或意圖販賣而陳列、展示保育類野生動物或瀕臨
    絕種及珍貴稀有野生動物產製品者，並未處罰意圖販賣而陳列、展示保育類野生
    動物或瀕臨絕種及珍貴稀有野生動物之活體；本件所查扣之保育類野生動物彌猴
    一隻、蘭嶼角鶚一隻、穿山甲二隻、眼鏡蛇二隻、台灣草蛇十隻、錦蛇三隻、蚺
    蟒二隻、紅斑蛇四隻、白鼻心二隻，均屬活體，並非產製品，有關保育類野生動
    物之意圖販賣而陳列、展示之行為，野生動物保育法並未予以處罰，此係立法疏
    漏，非本院所能審酌。綜上所述，被告所為雖有意圖販賣保育類野生動物而陳列
    之行為，惟野生動物保育法或其他法律並未有何刑罰之規定，依罪刑法定主義之
    原則，被告之行為不罰，自應諭知無罪。
四、據上論斷，應依刑事訴訟法第三百零一條第一項，判決如主文。
中      華      民      國      九十     年     二      月     二十一   日
                            臺灣高雄地方法院刑事第一庭
                                法  官    郭貞秀
右為正本證明與原本無異。
如不服本判決，應於送達後十日內，向本院提出上訴狀。
                            書  記  官    黃國忠
中    華    民    國      九十      年      二       月     二十二      日


司法院資訊處製作；財團法人民間司法改革基金會備份。
